臺灣高等法院高雄分院刑事判決　　　　　　　　　　九十年度上訴字第一三三四號
　　上訴人即被告　乙○○
　　選任辯護人　　吳春生
右上訴人因違反毒品防制條例案件，不服臺灣高雄地方法院九十年度訴字第二０三號
中華民國九十年七月十三日第一審判決（起訴案號：臺灣高雄地方法院檢察署八十九
年度偵字第八八五八號），提起上訴，本院判決如左：
    主  文
原判決撤銷。
乙○○販賣第二級毒品，處有期徒刑捌年。
扣案之第二級毒品安非他命柒小包（驗後毛重貳佰肆拾柒點玖公克）沒收銷燬之。
    事  實
一、乙○○基於販入後再販出之販賣第二級毒品安非他命營利之意思，於民國八十八
    年十二月二十九日二十三時許，在高雄市○○區○○街與三多路口附近，以新台
    幣（下同）十五萬元之代價，向姓名年籍不詳綽號為「美濃」之成年男子，購買
    安非他命七包（驗前毛重二四七點九五公克、驗後毛重二四七點九○公克）而持
    有之。嗣於交易完成之際，為在附近執勤之員警發覺乙○○行跡可疑，經盤查而
    得知上情，並扣得上開安非他命七包。
二、案經台灣省高雄港務警察所報告台灣高雄地方法院檢察署檢察官偵查起訴。
    理  由
一、訊據上訴人即被告乙○○固坦承向綽號「美濃」之男子購買上開安非他命，惟矢
    口否認有何販賣第二級毒品安非他命之犯行，辯稱：伊所購買之安非他命係準備
    供自己施用云云。經查：
(一)、本件扣案之安非他命七包（扣案之結晶體經檢驗結果確係甲基安非他命，有高雄
    醫學院附設中和紀念醫院八十九年一月十八日檢驗報告單一紙附卷可稽－見偵八
    八五八號卷第四四頁）係被告於右述時間、地點向綽號「美濃」之人以十五萬元
    之價格買受，並於交易當場為在旁之警員查獲之事實，業經被告自白在卷（原審
    卷第三一頁、第五九頁、本院卷第三五頁），並經證人即查獲被告之警員陳中偉
    （毒偵二三四號卷八十九年四月十二日筆錄、原審卷第十九頁）、吳啟崇（本院
    卷第四五至四六頁）分別在偵查、原審及本院理中到庭證述明確。又依上述二名
    證人所證：當時其等二人為查訪是否有贓車而在上述地點抄查車牌，看到被告騎
    機車在附近行跡可疑，而加以注意；其後發現一部計程車駛近被告身旁，被告從
    身上拿出現金交給該計程車內之人，計程車內之人則交付一包東西給被告，其等
    見狀就上前查問，該部計程車趁機逃逸，被告則被查獲等情，及被告亦承認有交
    付現金十五萬元給該計程車內之人，可見被告已與該計程車內之綽號「美濃」之
    人完成交易行為無誤。
(二)、被告雖稱其所購買之安非他命係供自己使用，而被告為警查獲時，經警將對被告
    所採集之尿液送驗結果，確呈甲基安非他命陽性反應（此有高雄縣衛生局八十八
    年十二月三十一日八八煙檢字第三一○五號煙毒尿液檢驗成績書一紙附卷可稽－
    毒偵二三四號卷），固與被告所供稱其有施用安非他命之習性相符。惟查：甲基
    安非他命之每日正常使用劑量為二點五至二十五毫克之間（每公克為一百毫克）
    ，其最低致死劑量為一公克，久用成癮而對藥物產生耐藥性者，可增至十倍以上
    ，此有行政院衛生署管制藥品管理局九十年三月八日管檢字第九二三五號函一份
    在卷可憑（原審卷第二四頁）；本件查獲之安非他命之驗後毛重為二四七點九公
    克，有前述檢驗報告單可以證明，如以每日使用二十五毫克劑量計算，本件查獲
    之安非他命至少約可施用九百九十一日左右（計算式：247.9÷0.25=991.6），
    即二年八月有餘。縱如被告於警訊中所供稱其平均一甲施用一次，約○點五公克
    左右計算，查獲之安非他命亦可施用約四百九十五日（計算式：247.9÷0.5＝
    495.8），即約一年四月，均遠超過一般吸毒者單純為施用所持有之數量，亦與
    一般施用之人通常係小量購買之情形有異。至被告事後於原審審理中雖改稱：其
    每次施用一公克，每甲施用四、五次（原審卷第五九頁），以此計算則每甲須施
    用至少四公克以上，與其於警訊中所供之每甲施用零點五公克有極大差異（相差
    達八倍以上），亦與前述行政院衛生署函覆之施用劑量有明顯劑量差異存在，應
    為圖免刑責之辯解，不足採信。
(三)、被告自承平時係靠打零工謀生（原審卷第五九頁），足見其並無固定之收入；且
    據證人楊正鴻在原審法院證稱：被告常向其借錢，有三千、五千、一萬元左右，
    最近一次在八十八年十二月間，借五萬元（原審卷第七十頁），可見被告的經濟
    條件並不寬裕；又本件被告供稱購買安非他命之價格為十五萬元，已如前述，金
    額不在少數。且被告購買本件安非他命之金錢，有五萬元係向楊正鴻所借貸等情
    ，為被告所自承（原審卷第五九頁），並經證人楊正鴻證述明確（原審卷第七十
    頁）；其又稱打工後之收入存放在高雄區中小企業銀行，且本次購買安非他命之
    款項有部分是從上述帳戶中領出（原審卷第五九頁），但經原審向該銀行查詢結
    果，則稱：被告在該行設有帳戶，於八十八年十二月十五日至同年三十日間均無
    往來，有該銀行九十年五月二十五日高銀總字第九一號函可證（原審卷第六三頁
    ），可見被告就此部分所述與事實不符。則被告既無固定收入，且經條濟件並不
    寬裕，如係供自己施用，自當以量力購買少量安非他命以求解癮，始符常情，惟
    其竟願意花費鉅款，甚至向他人借貸，購買遠超過施用毒品者短期所需之施用量
    （被告在偵查中自陳：平常都購買四、五千元左右－偵八八五八號第四六頁背面
    ），並就其購買安非他命來源為不實陳述（自其帳戶領錢部分），均與常情有違
    ，顯見被告購買本件扣案之安非他命，並非單純供己施用而已。至被告雖提出地
    政規費繳納通知書及土地登記簿謄本以證明曾因施用安非他命而出售家產，但其
    出售土地行為係在八十四年間，為地政規費繳納通知單所載明，距本件發生之八
    十八年十二月間已有四年之久，尚難認與本件有何關係存在。
(四)、被告於偵訊時供稱：半兩（每兩為三七點五公克）安非他命市價約值三萬元（偵
    八八五八號卷第四六頁背面），換算結果每公克市價約為一千六百元。以本件查
    獲之安非他命二百四十七‧九公克計算，總市價約值三十九萬六千六百四十元（
    計算式：1,600X247.9=396,640）。依被告所稱購買毒品之成本十五萬元，將扣
    案之安非他命出售後，應可獲得相當之暴利，是被告借錢購買毒品顯係俟機出售
    圖利，其辯稱所購買之毒品係單純供己施用等情，為不足採。又安非他命係價格
    昂貴之違禁物，其販賣為政府懸為禁令嚴加取締，刑責甚重，苟被告無販賣牟利
    之意圖，衡情實無甘冒被取締判處重刑之危險，向人借貸而一次販入安非他命二
    百四十七點九公克公克，數量高達十五萬元之理，是被告確實以營利為目的而一
    次大量販入安非他命進而伺機販賣，至為灼然。事證明確，被告犯行可堪認定。
    至被告之選任辯護人雖以本件係警員事先佈署而誘捕被告云云，但本件係因警員
    陳中偉及吳啟崇二人在案發地點附近抄查車牌，因發現被告行跡可疑予以注意而
    查獲，已如前述，再者，一般所謂之「誘捕」均係以誘捕販賣者為目的，本件被
    告係向「美濃」之人販入安非他命，並非販賣安非他命予「美濃」之人，則警員
    是否有對被告誘捕之必要，已非無疑；何況，本件警員查獲被告後，係以被告有
    施用第二級毒品行為移送，並非以被告販賣行為移送，此有刑事案件移送書可參
    （本件被告之販賣安非他命部分，係檢察官自動檢舉），是辯護人此部分辯護不
    足為被告有利之認定。
二、按所謂販賣行為，不以將毒品販入後復行販出為必要，只要以營利為目的，有償
    將毒品購入或賣出，有一於此，其犯罪即為成立（最高法院八十八年度台上字第
    二三九八號、第三八九八號判決亦同此見解）。被告基於營利之意圖以十五萬元
    之代價向綽號「美濃」之男子販入查扣之七包安非他命，已如前述，揆諸上開見
    解，被告所為已符合販賣之構成要件。是核被告所為係犯毒品危害防制條例第四
    條第二項之販賣第二級毒品罪。公訴意旨認應依同條例第五條第二項之意圖販賣
    而持有第二級毒品罪處斷，尚有未洽，惟起訴事實既相同，爰依法變更起訴法條
    。
三、原審予以論罪科刑，固非無見，惟(一)刑事訴訟法第九十五條第一款規定：「訊問
    被告應先告知犯罪嫌疑及所犯所有罪名。罪名經告知後，認為應變更者，應再告
    知。」乃被告在刑事訴訟程序上應受告知之權利，為憲法第八條第一項正當法律
    程序保障內容之一，旨在使被告能充分行使防禦權，以維審判程序之公平。其所
    謂「犯罪嫌疑及所犯所有罪名」，除起訴書所記載之犯罪事實及所犯法條外，自
    包含依刑事訴訟法第二百六十七條規定起訴效力所擴張之犯罪事實及罪名，暨依
    同法第三百條規定變更起訴法條後之新罪名，法院就此等新增或變更之罪名，均
    應於其認為有新增或變更之情形時，隨時，但至遲於審判期日前踐行上開告知之
    程序，使被告知悉而充分行使其防禦權，始能避免突襲性裁判而確保其權益，否
    則，其審判自屬違背法令。本件公訴人係以被告涉有毒品危害防制條例第五條第
    二項之意圖販賣而持有第二級毒品罪起訴，原審則認係犯同條例第四條第二項之
    販賣第二級毒品罪而判處罪刑，但未依上述規定踐行告知被告變更罪名之程序，
    即逕予變更而為判決，顯與法律規定不合（被告之選任辯護人並已指摘及此）；
    (二)本件扣案之安非他命驗後毛重為二四七點九公克，惟原判決有時記載為二四七
    點八公克，有時記載為二四七點九公克，致前後歧異，亦有未洽；被告上訴意旨
    否認販賣犯行，雖無理由，惟原判決既有可議之處，應由本院予以撤銷改判。爰
    審酌被告販賣而持有大量安非他命，危害社會治安，惡性不輕，且犯後猶飾詞卸
    責，復有施用毒品等多次前科，此有台灣高雄地方法院檢察署刑案資料查註紀錄
    表及台灣高等法院被告全國前案紀錄表在卷可憑，惟念其尚未將毒品販出，所生
    危害尚非鉅大等一切情狀，量處如主文所示之刑。扣案之晶體七小包確為第二級
    毒品安非他命（驗後毛重二四七點九公克），已如前述，屬毒品危害防制條例所
    定之毒品，爰依毒品危害防制條例第十八條第一項前段之規定，宣告沒收並銷燬
    之，至因鑑驗耗失之海洛因，自無庸沒收銷燬，併此敘明。
據上論結，應依刑事訴訟法第三百六十九條第一項前段、第三百六十四條、第二百九
十九條第一項前段、第三百條，毒品危害防制條例第四條第二項、第十八條第一項前
段，判決如主文。
本案經檢察官王登榮到庭執行職務。
中    華    民    國     九十一     年       一       月     八   日
                              臺灣高等法院高雄分院刑事第一庭
                                  審判長法官  王光照
                                        法官  黃壽燕
                                        法官  黃仁松
右正本證明與原本無異。
如不服本判決，應於判決送達後十日內向本院提出上訴狀，其未述理由者並應於提
出上訴狀後十日內向本院補提理由書（應附繕本)。
                                      書記官  呂明燕
中    華    民    國     九十一     年       一       月     十   日
附錄：本判決論罪科刑法條：
毒品危害防制條例第四條第二項：
製造、運輸、販賣第二級毒品者，處無期徒刑或七年以上有期徒刑，得併科新台幣七
百萬元以下罰金。
                                                               Ｊ
